【裁判字號】    90,自,57
【裁判日期】    900618
【裁判案由】    詐欺
【裁判全文】
臺灣臺南地方法院刑事判決                              九十年度自字第五七號
    自  訴  人  乙○○
    被      告  丙○○
右列被告因詐欺案件，經自訴人提起自訴，本院判決如左：
    主  文
丙○○無罪。
    理  由
一、自訴意旨略以：自訴人係設於台南市○○街「喜臨門ＫＴＶ」之股東，被告丙○
    ○於民國八十九年十月二十七日至「喜臨門ＫＴＶ」消費，總計新台幣（下同）
    三萬五千元，因「喜臨門ＫＴＶ」規定須由股東擔任連帶保證人，客人方得簽帳
    ，被告丙○○即向自訴人表示，其信用頗佳，請自訴人讓其簽帳，消費之款項定
    當清償，自訴人不疑有詐，遂同意所求，而由被告丙○○簽發同消費金額之本票
    一紙以為支付。嗣自訴人依約至該紙本票所載之地址台南市○○街九一號，請求
    被告丙○○支付消費之款項時，方知該址為私人佛堂，自訴人至此方知受騙，因
    認被告丙○○涉有刑法第三百三十九條之詐欺罪嫌。
二、本件自訴人乙○○認被告丙○○涉有刑法第三百三十九條之詐欺罪嫌，無非係以
    其持被告丙○○所簽發之本票至該紙本票所載之地址台南市○○街九一號，請求
    被告丙○○支付消費之款項時，該址竟為私人佛堂，此外並有被告丙○○簽發之
    本票一紙為主要之論據。然訊據被告丙○○固不否認於前揭時、地至「喜臨門Ｋ
    ＴＶ」消費三萬五千元之事實，惟堅決否認有何詐欺之犯行，辯稱：本票上所載
    之地址為其戶籍地，係自訴人未至該址向其收取帳款，而伊至「喜臨門ＫＴＶ」
    消費時，事先已向自訴人表明伊身上之現金不足，且又認識自訴人，自訴人乃請
    伊簽發本票以為支付，而當時伊有準備此筆款項欲清償自訴人等語。
三、按犯罪事實應依證據認定之，無證據不得推定其犯罪事實；又不能證明被告犯罪
    者，應諭知無罪之判決；告訴或請求乃論之罪，自訴人經合法傳喚，無正當理由
    不到庭或到庭不為陳述者，以撤回自訴論。其非告訴或非請求乃論之罪，得不待
    其陳述而為判決，刑事訴訟法第一百五十四條、第三百零一條第一項、第三百三
    十一條第一項分別定有明文。又認定不利於被告之事實，須依積極證據，苟積極
    證據不足為不利於被告事實之認定時，即應為有利於被告之認定，更不必有何有
    利之證據（最高法院三十年上字第八一六號判例參照）。再事實之認定，應憑證
    據，如未能發現相當證據，或證據不足以證明，自不能以推測或擬制之方法，為
    裁判基礎（最高法院四十年台上字第八六號判例參照）。且刑法第三百三十九條
    第一項詐欺罪之成立，以意圖為自己或第三人不法所有，以詐術使人將本人或第
    三人之物交付為要件，所謂以詐術使人交付，必須被詐欺人因其詐術而陷於錯誤
    ，若其所用方法不能認為詐術，亦不致使人陷於錯誤，即不構成該罪（最高法院
    四十六年台上字第二六○號判例參照）。
四、經查，自訴人於本院審理時自承：「（客人簽帳有無要符合什麼條件才可以簽帳
    ？）沒有一定的標準．．．被告丙○○他事先有跟我說他身上沒有那麼多錢，且
    我們有認識，才會同意讓他消費，事後他也有還我錢。」等語（參本院九十年四
    月二十七日訊問筆錄），則自訴人於被告丙○○消費之前向其表明身上所攜之現
    金不足後，又思及之前已認識被告丙○○一情，乃同意由被告丙○○簽發本票以
    為支付，足徵自訴人已對被告丙○○是否有清償消費款項之能力詳為評估，顯非
    被告施行欺罔致陷於意思表示不自由而為同意，自難僅因自訴人事後至本票所載
    之地址收取消費款項無著，即以詐欺罪相繩。又被告丙○○既於消費之前，已向
    自訴人表明身上所攜之現金不足，亦難認定被告於消費之時，有以不法之手段，
    誤導自訴人對被告丙○○債信風險為錯誤之判斷，縱被告丙○○事後未依約履行
    ，而違誠信，惟民事債務人應依誠實信用原則履行債務，根據一般交易之常態，
    乃係當事人間不待積極承諾當然具有可信賴性之事實，被告丙○○即債務人既未
    另以不法手段誤導自訴人即債權人對債信風險之判斷，尚不能因債務人即被告丙
    ○○表示必將依約履行而謂致自訴人即債權人陷於錯誤，是本件應屬民事糾葛，
    與詐欺罪之構成要件尚屬有間，不能僅以被告丙○○債信違反之客觀事實，及自
    訴人於上開本票所載之地址收取消費款項無著等情，即遽予推定被告丙○○原有
    詐欺之犯意。又參諸被告丙○○於消費之前，已向自訴人表明身上所攜之現金不
    足一情，並稱當時已準備款項欲清償自訴人，及於本院審理時當庭交付即期支票
    一紙，面額三萬五千元予自訴人（參本院九十年二月二十二日訊問筆錄），事後
    自訴人亦自承被告丙○○已將該筆三萬五千元之消費債款清償完畢一節（參本院
    九十年四月二十七日訊問筆錄），益證被告丙○○於消費之始，並無詐欺之犯意
    。此外，復查無其他積極證據足資證明被告丙○○有何詐欺之犯行，揆諸首開法
    條規定及判例意旨，被告丙○○犯罪尚屬不能證明，爰不待自訴人之陳述，逕行
    為被告丙○○無罪之諭知。
五、自訴人經合法傳喚，無正當理由不到庭，爰不待其陳述而為判決。至本案另一被
    告甲○○，業經本院於九十年五月二日發布通緝，待緝獲後再予審結，併此敘明
    。
據上論斷，應依刑事訴訟法第三百四十三條、第三百三十一條第一項後段、第三百零
一條第一項，判決如主文。
中    華    民    國        九十      年        六      月      十八    日
                                      臺灣臺南地方法院刑事第三庭
                                          審判長法  官
                                                法  官
                                                法  官
右正本證明與原本無異
如不服本判決應於送達後十日內向本院提出上訴狀
                                                書記官
中    華    民    國        九十      年        六      月      十八    日


司法院資訊處製作；財團法人民間司法改革基金會備份。
